【裁判字號】    95,易,519
【裁判日期】    950622
【裁判案由】    誣告
【裁判全文】
臺灣高雄地方法院刑事判決               95年度易字第519號
公  訴  人  臺灣高雄地方法院檢察署檢察官
被      告  丁○○
上列被告因誣告案件，經檢察官提起公訴（95年度偵字第5201號）
，本院判決如下：
    主  文
丁○○未指定犯人，而向該管公務員誣告犯罪，處拘役拾日，
如易科罰金以佰元折算壹日。
    事  實
一、丁○○在民國87年3 月21日，因乙○○持所簽發之支票1 紙
    （付款人：臺灣土地銀行美濃分行、帳號009329號、票號BL
    B0000000號、發票日：87年5 月21日、票面金額：新臺幣20
    萬元）向其調借現款，而取得該支票。復於87年4 月16日，
    在高雄縣美濃鎮○○街49號住處，將上開支票出借丙○，由
    丙○借予張秀雄調現週轉使用。之後因持票人輾轉持票調現
    ，上開支票經由丙○、張秀雄、鍾義和手中，流歸鍾張玉英
    持有。詎丁○○明知上開支票並未遺失，因丙○延未還款，
    為阻止該支票兌現，竟意圖使人受刑事處分，基於未指定犯
    人誣告之犯意，而於87年5 月初某日，向不知情之發票人乙
    ○○偽稱：上開支票於87年4 月16日在其住處遭竊等語，使
    乙○○誤信為真，而於87年5 月21日至臺灣土地銀行美濃分
    行申報該支票於不詳時地遭竊，迄未尋獲為由，填具票據掛
    失止付通知書、遺失票據申報書，辦理票據掛失止付，請該
    管公務員即高雄縣警察局協助偵查竊盜罪嫌，而未指定犯人
    誣告他人犯罪。嗣因鍾張玉英提示屆期遭退票，而不獲付款
    ，始循線查悉上情。
二、案經丙○訴請臺灣高雄地方法院檢察署檢察官偵查起訴。
    理  由
壹、證據能力之判斷：
一、按被告以外之人於審判外之言詞或書面陳述，除法律有規定
    者外，不得作為證據，刑事訴訟法第159 條第1 項固有明文
    。然依同法第159 條之5 規定：「被告以外之人於審判外之
    陳述，雖不符前四條之規定，而經當事人於審判程序同意作
    為證據，法院審酌該言詞陳述或書面陳述作成時之情況，認
    為適當者，亦得為證據。當事人、代理人或辯護人於法院調
    查證據時，知有第159 條第1 項不得為證據之情形，而未於
    言詞辯論終結前聲明異議者，視為有前項之同意」。查丙○
    前於94年7 月11日經員警加以詢問，並製有警詢筆錄1 份（
    參94年度他字第3410號卷第5 至7 頁）附卷可參，以及乙○
    ○前於87年7 月17日經員警加以詢問，並製有警詢筆錄1 份
    （參台灣省高雄縣警察局旗山分局卷第5 至6 頁）附卷可參
    。是丙○、乙○○前開陳述依法雖屬傳聞證據，原不具證據
    能力，然檢察官及被告明知該等陳述有刑事訴訟法第159 條
    第1 項不得為證據之情況，而於本院行準備程序時，明確表
    示對於上開證據之證據能力不爭執等語，且未於本院審理過
    程中聲明異議，本院審酌前開證據作成時之情況均屬正常，
    且與本案相關之待證事實具有關連性，認適當作為證據，依
    前開刑事訴訟法第159 條之5 之規定，認上開陳述均具有證
    據能力。
二、次按「被告以外之人於審判外之言詞或書面陳述，除法律有
    規定者外，不得作為證據。」刑事訴訟法第159 條第1項 固
    定有明文。惟按「被告以外之人於審判外向法官所為之陳述
    ，得為證據。」同法第159 條之1 第1 項亦定有明文。本件
    證人乙○○於本院89年易字第475 號案件審理中於89年2 月
    9 日以證人身分經具結後所為之證述（參本院89年易字第47
    5 號卷第1-5 頁），係被告以外之人於審判外向法官所為之
    陳述，自得作為證據。
三、再按證人、鑑定人依法應具結而未具結者，其證言或鑑定意
    見，不得作為證據，刑事訴訟法第158 條之3 定有明文。因
    證人、鑑定人未依法具結，無法擔保其證言係據實陳述或鑑
    定意見為公正誠實，若違反而未具結者，其證言或鑑定意見
    ，不應使其具有證據能力。本件另案檢察官於偵查中及另案
    法官於審理時均未令丙○、乙○○於陳述前具結而為陳述，
    且查無依法不得令其具結之情形，是上開證人丙○分別於88
    年1 月14日、88年1 月29日、88年12月14日於偵查中之證言
    ，以及89年2 月9 日於法院之證言，以及證人乙○○於88年
    12月14日於偵查中之證言，即均無證據能力。
貳、認定事實之理由及依據：
一、訊據被告丁○○固坦認於87年4 月16日交付上揭支票予丙○
    之事實，惟矢口否認有何未指定犯人誣告之犯行，辯稱：「
    我支票交給丙○，丙○又將支票給別人，票轉到那裡去我都
    不知道，後來支票到期前，乙○○問我票到那裡去了，我回
    答支票給丙○拿去了，我沒有跟乙○○說票被偷，乙○○叫
    我跟他一起去掛失止付這張票，是乙○○說要填失竊，不然
    說錢會拿不回來。」云云。惟查：
（一）乙○○於87年5 月21日，至臺灣土地銀行美濃分行申報該
      支票於不詳時地遭竊，迄未尋獲為由，填具票據掛失止付
      通知書、遺失票據申報書，辦理票據掛失止付，請該管公
      務員即高雄縣警察局協助偵查竊盜罪嫌之事實，業據被告
      供承不諱，核與證人乙○○證述情節相符（參見本院89年
      易字第475 號卷第1-5 頁），並有上開支票影本、退票理
      由單、掛失止付票據提示人資料查報表、遺失票據申報書
      各1 份在卷可稽（參見台灣省高雄縣警察局旗山分局卷第
      13至15頁），此部分事實，堪以認定。
（二）上開支票係被告於87年4 月16日，在高雄縣美濃鎮○○街
      49號其住處親自交付予丙○之情，經證人丙○於警詢陳述
      明確（參94年度他字第3410號卷第5 至7 頁），且為被告
      所不爭執。又乙○○係因被告於87年5 月間告知伊上開支
      票遭竊一事，方申報票據遺失止付等情，亦據證人乙○○
      於本院另案審理中證述綦詳（參見本院89年易字第475 號
      卷第1-5 頁），衡情證人丙○、乙○○與被告均無宿怨，
      要無設詞陷被告於罪之理，其等上開所言應為真實，堪可
      採信。
（三）綜上所述，足認被告確有明知支票並未遭竊，仍向乙○○
      謊稱支票遭竊之情，被告前開所辯無非卸責之詞，洵無可
      採。本件事證已臻明確，其犯行堪以認定，應依法論科。
二、核被告所為，係犯刑法第171 條第1 項之未指定犯人誣告罪
    ，其利用不知情之乙○○為之，為間接正犯。爰審酌被告明
    知支票已交付他人以調借現金使用，竟因事後債務糾紛，一
    時失慮而利用不知情之乙○○申請掛失止付，且請求警察機
    關偵辦不特定人之竊盜罪嫌，紊亂票據交易秩序，徒耗警力
    資源，其所為自應受刑事非難，又本件申報遭竊之票面金額
    為20萬元，及因被告誣告犯行而對持票人造成之損害，以及
    被告之年齡、智識程度、生活狀況、手段、所生危害程度及
    犯罪後仍飾詞圖卸，尚無悔意等一切情狀，酌情量處如主文
    所示之刑，並諭知易科罰金之折算標準。
據上論斷，應依刑事訴訟法第299 條第1 項前段，刑法第171 條
第1 項、第41條第1 項，罰金罰鍰提高標準條例第1 條前段、第
2 條，判決如主文。
本案經檢察官甲○○到庭執行職務
中    華    民    國    95    年    6     月    22    日
                  刑事第四庭審判長法  官  郭玫利
                                  法  官  陳振嘉
                                  法  官  林意芳
以上正本證明與原本無異。
如不服本判決，應於收受送達後10日內向本院提出上訴書狀。
中    華    民    國    95    年    6     月    22    日
                                  書記官  曾秀鳳
附錄本案論罪科刑法條之依據：
刑法第171條
未指定犯人，而向該管公務員誣告犯罪者，處一年以下有期徒刑
、拘役或三百元以下罰金。
未指定犯人，而偽造、變造犯罪證據，或使用偽造、變造之犯罪
證據，致開始刑事訴訟程序者，亦同。


司法院資訊處製作；財團法人民間司法改革基金會備份。
